臺灣臺北地方法院民事判決　　　　　　 100年度勞訴字第24號
原　　　告　陳文池
訴訟代理人　林秉欣律師
被　　　告　黃美香即忠孝保齡球.
訴訟代理人　令行律師
上列當事人間給付資遣費等事件，本院於一百年六月十三日言詞
辯論終結，判決如下：
    主  文
被告應給付原告新台幣貳拾萬柒仟佰壹拾肆元，及自民國九十
九年十一月二十七日起至清償日止，按週年利率百分之五計算之
利息。
原告其餘之訴駁回。
訴訟費用由被告負擔十分之三，餘由原告負擔。
本判決原告勝訴部分，得假執行；但被告如以新台幣貳拾萬柒仟
佰壹拾肆元為原告預供擔保，得免為假執行。
原告其餘假執行之聲請駁回。
    事實及理由
一、原告起訴主張：
  (一)其自民國84年10月19日起任職於被告獨資經營之「忠孝保齡
    球館」，工作內容包括每日巡查全館內外、擔任外場櫃檯人
    員、後場機房協助排除故障及保養、協助排班及盤點、負責
    消防設備檢查等，每日出勤亦須打卡，係單純提供勞務獲取
    工資，有勞動基準法（下稱「勞基法」）之適用。詎於99年
    6 月間，被告以政府進行道路拓寬工程為由，公告將自99年
    10月1 日起歇業，並終止與原告間之勞動契約，然並未依勞
    基法規定，給付原告資遣費、預告工資、未休假獎金及提撥
    勞工退休金等，且對於原告薪資有以多報少之情形，致原告
    無法依實際薪資請領失業給付。
  (二)查原告於勞動契約終止前六個月之平均工資，應計入職務加
    給、津貼、櫃台津貼、晚班津貼等項目，為41,159元。而自
    84年10月19日至94年6 月30日止，適用勞退舊制部分年資為
    9 年8 月又12天，依勞基法第17條規定，被告應給付資遣費
    為401,301 元（計算式：41,159ｘ（9 ＋9/12）＝401,301
    ），自94年7 月1 日至99年9 月30日止，適用勞退新制部分
    年資共計5 年3 月，依勞工退休金條例第12條第1 項規定，
    被告應給付之資遣費為108,043 元（計算式：41,159ｘ（5
    ＋3/12）＝108,043 ），合計為509,343 元。扣除被告前所
    給付之159,079 元，被告應再給付原告資遣費350,265 元。
  (三)再被告雖於99年6 月1 日公告歇業，然未依勞基法第16條第
    2 項之規定給予謀職假，原告欲請謀職假，均遭被告拒絕，
    爰類推適用勞基法第16條第3 項規定，請求被告給付預告期
    間工資41,159元。又，原告自95年起至99年，應分別有15日
    、16日、17日、18日、19日之特別休假，被告單方面規定員
    工至多僅有特別休假10天，而原告於99年度僅休假8 日，故
    自95至99年度，原告尚有37日特別休假未休（95年度5 日、
    96年度6 日、97年度7 日、98年度8 日、99年度11日），原
    告得依勞基法施行細則第24條第3 款規定，請求被告給付不
    休假獎金50,764元（計算式：41,159÷30ｘ37＝50,764）。
  (四)自勞退新制實施之日起，被告應依平均工資41,159元按月提
    撥6 ％之退休金共計為155,581 元（計算式：41,159×6 ％
    ｘ63＝155,581 ）。惟被告係剋扣原告之薪資而為提撥，至
    99年9 月30日止計提撥82,500元，且提撥數額亦以多報少，
    原告自得依勞工退休金條例第14條第1 項、第31條之規定，
    請求被告賠償並返還應提撥之金額及剋扣之薪資共計238,08
    1 元（155,581 ＋82,500＝238,081 ）。又，依就業保險法
    第16條第1 項第1 款規定，原告本可請領失業給付148,172
    元（計算式：41,159ｘ60％ｘ6 ＝148,172 ），然因被告低
    報原告投保薪資為27,600元，致原告僅能請領失業給付99,3
    60元；另依同法第19條之1 扶養眷屬加給20％部分，其差額
    應為65,083元【計算式：（41,159－27,600）ｘ（60％＋20
    ％）ｘ6 ＝65,083】。爰依就業保險法第38條第2 項規定，
    為一部請求被告賠償差額48,812元。
  (五)並聲明：被告應給付原告729,081 元，及自起訴狀繕本送
    達翌日即99年11月27日起至清償日止，按年息5 ％計算之利
    息；願供擔保請准宣告假執行。
二、被告則抗辯：
  (一)原告自84年10月19日起任職被告獨資經營之保齡球館機械部
    技術員，其後升任襄理職務，所有主管會議均有參與，對公
    司決議之作成具影響力，並為被告領導管理員工，具有獨立
    之裁量權或決策權，屬經理人性質，不適用勞基法及勞工退
    休金條例之規定。因原告已任職多年，被告基於道義及情理
    上之考量，故於計畫停業計算其他員工之資遣費時，將原告
    一併納入計算，故被告於99年9 月10日與原告及其他員工一
    同計算年資及給付金額，由原告及其他員工於當日個別簽署
    協議書，確認對於前開計算無爭執，並全部結清年資，被告
    已給付原告200,238 元，依民法第148 條規定，原告自不得
    再為請求。
  (二)縱兩造間有僱傭關係，原告請求之項目及數額亦不合理。依
    原告所提薪資表，其薪資應為26,790元。查職務加給係基於
    原告任職襄理之委任關係所為之給付；津貼係機房人員保養
    機房之津貼，原告升任襄理後即不負責保養機房，被告考量
    原告有家庭要養，本於照顧員工之心態而給予此項津貼；全
    勤獎金須當月份全勤始會發給，非經常性給與；伙食津貼相
    當於誤餐費；櫃檯津貼係為避免幾十元以下之小額收款錯誤
    ，須向公司上簽呈申請補償之煩，乃每日給予櫃檯人員100
    元預為零錢之填補，係按日計算之代金；晚班津貼則須視輪
    值狀況而定，原告任職期間評價不佳，若擔任消費者較多之
    早班經理工作，實無法有效管理人員，加上原告自己請求，
    故暫時擔任晚班，仍得隨時調整。前開加給、津貼等皆不應
    列入工資。縱將職務加給1,500 元及津貼4,040 元計入，亦
    僅有32,330元。
  (三)被告所經營之保齡球館係運動場館業，自88年1 月1 日起始
    適用勞基法，若兩造間有僱傭關係，原告年資應依勞基法第
    84條之2 規定，自88年1 月1 日起算。自88年1 月1 日起至
    94年6 月30日適用勞退舊制之年資為6 年6 月，資遣費應為
    174,135 元（計算式：26,790ｘ6.5 ＝174,135 ），自94年
    7 月1 日起至99年9 月30日適用勞退新制之年資為5 年3 月
    ，資遣費為70,323元（計算式：26,790ｘ5.25ｘ1/2 ＝70,3
    23），合計244,458 元，且應扣除被告已給付原告200,238
    元。又，被告已於99年6 月1 日公告通知全體員工將於同年
    10月1 日起歇業，原告亦知悉公告內容。原告如欲請謀職假
    ，應依程序向被告請假，原告並未向被告請假，且被告亦已
    給付工資，自不得再為工資給付之請求。再者，原告並未向
    被告提出請特別休假之要求，亦未辦理請假程序，其應舉證
    確有行使權利而遭拒絕之情事，不得將自己未行使權利之錯
    誤，要求被告負責。又依勞基法第38條、第39條規定，特別
    休假係按照年度計算，自應於該年度行使其請假之權利，而
    休假期間工資照給。惟超過該年度，原告未行使其特別休假
    之權利，則被告既已給付其工作之薪資，原告自不得事後請
    求給付薪資。且依原告年資及勞基法第38條之規定，原告自
    95至98年度每年特別休假為14日，99年度尚未終結，不得請
    求，原告未休假日數至多計為12日，僅得請求特別休假工資
    補償10,716元（計算式：26,790÷30ｘ12＝10,716）。
  (四)被告係另行依法提撥原告之勞工退休金，並未自原告薪資扣
    除，亦無短付薪資，原告並未受有提撥差額之損害。又被告
    係依勞工投保薪資分級表第12級，月投保金額27,600元為原
    告投保，並無短報投保薪資，原告亦未受有失業給付差額之
    損害。再就業保險法第38條第2 項係為僱主短報工資致勞工
    請領勞保給付因而短少之規定，除非勞工在當時或稍後或有
    勞保給付，且該給付因僱主將投保薪資以多報少，致勞保給
    付額減少，勞工才能主張受有損失，若非獲有勞保給付，勞
    工並無損失，自不得請求賠償；而失業給付或職訓津貼乃勞
    工離職後尚未找到工作前或為增進工作技能所為之補助，非
    該條所稱賠償之標的等語，資為抗辯。
  (五)並聲明：原告之訴及假執行之聲請均駁回；如受不利判
    決，願供擔保請准宣告免為假執行。
三、本件原告主張其自84年10月19日起任職於被告獨資經營之「
    忠孝保齡球館」，工作內容包括每日巡查全館內外、擔任外
    場櫃檯人員、後場機房協助排除故障及保養、協助排班及盤
    點、負責消防設備檢查等，每日出勤亦須打卡。及被告於99
    年6 月間公告，因政府將進行道路拓寬故將自99年10月1 日
    起歇業，原告於99年9 月30日離職。被告於99年10月4 日給
    付原告200,238 元等情，業舉存摺影本1 件為證（竹勞調卷
    第20頁），且為被告所不爭執。是原告上開主張，堪信為真
    實。至原告主張兩造間為僱傭關係，被告終止兩造間勞動契
    約時，並未依勞基法規定給付資遣費、預告工資，任職期間
    應休而未休之特別休假，亦未經被告給付工資補償，且未依
    法提撥勞退基金，復因短報薪資致原告受有失業給付之損害
    等項，則為被告所否認，並以上開各節置辯。本件首應先予
    審究者，乃兩造間契約性質是否為僱傭契約並應適用勞基法
    ？又，本件如應適用勞基法，則原告依勞基法第17條之規定
    請求被告給付資遣費、並類推適用同法第16條第3 項之規定
    請求被告給付預告工資、又請求被告給付應休未休之特別休
    假工資補償，及請求被告賠償未提撥之勞工退休金損害、失
    業給付差額損害等，究竟有無理由？
四、就兩造間契約之性質究屬委任或僱傭：
  (一)按勞動契約與委任契約固均約定以勞動力之提供作為契約當
    事人給付之標的。惟勞動契約係當事人之一方，對於他方在
    從屬關係下提供其職業上之勞動力，而他方給付報酬之契約
    ，與委任契約之受任人處理委任事務時，並非基於從屬關係
    不同。公司經理人與公司間之關係究為勞動關係或委任關係
    ，應視其是否基於人格上、經濟上及組織上從屬性而提供勞
    務等情加以判斷。凡在人格上、經濟上及組織上完全從屬於
    雇主，對雇主之指示具有規範性質之服從，為勞動契約。反
    之，如受託處理一定之事務，得在委任人所授權限範圍內，
    自行裁量決定處理一定事務之方法，以完成委任之目的，則
    屬於委任契約。最高法院亦著有98年度台上字第1834號判決
    見解，可資參照。
  (二)查，原告任職被告保齡球館襄理以來，其工作內容包括：巡
    查全館內外、擔任外場櫃檯人員、後場機房協助排除故障及
    保養、協助排班及盤點、負責消防設備檢查等，此為兩造所
    不爭執。雖原告參與主管會議，並負責管理員工，然原告之
    工作時間係受被告之指揮監督提供全時勞務，此由被告提出
    之出勤考核表載有原告遲到或全勤之狀況即明。而原告薪資
    亦係按月定額發給，並非視工作之成果支領報酬，顯見原告
    所領月薪乃全時提供勞務之對價。且原告即便負責管理其他
    員工，顯亦非經一定授權即得自行裁量決定處理該事務之方
    法，足見兩造間契約之性質屬僱傭契約，且應適用勞基法之
    規定甚明。被告抗辯兩造間契約為委任，實不足採。又依行
    政院勞工委員會（87）台勞動一字第059605號函，被告所屬
    行業之勞雇關係自87年12月31日起適用勞基法。本件原告既
    為被告所僱用之勞工，亦有勞基法之適用。
五、有關原告依勞基法第17條及勞工退休金條例第12條之規定請
    求被告給付資遣費，暨類推適用勞基法第16條第3 項之規定
    請求預告工資部分：
  (一)按勞基法第17條係規定，「雇主依前條終止勞動契約者，應
    依左列規定發給勞工資遣費」，而同法第16條第1 項係規定
    雇主依同法第11條或第13條但書規定預告終止勞動契約者之
    預告期間，即「繼續工作三年以上者，於三十日前預告之」
    ；同條第3 項復規定，「雇主未依第一項規定期間預告而終
    止契約者，應給付預告期間之工資」。又依勞基法第11條第
    1 款之規定，於歇業或轉讓時，雇主得預告勞工終止勞動契
    約。本件被告因預定於99年10月1 日歇業，而於30日前之同
    年6 月間預告於99年9 月30日終止兩造間勞動契約，為兩造
    所不爭。是被告所為預告終止勞動契約，於法並無不合，應
    依勞基法第17條之規定發給資遣費。
  (二)次按勞基法於85年12月27日增訂第84條之2 規定：「勞工工
    作年資自受僱之日起算，適用本法前之工作年資，其資遣費
    及退休金給與標準，依其當時應適用之法令規定計算；當時
    無法令可資適用者，依各該事業單位自訂之規定或勞雇雙方
    之協商計算之。適用本法後之工作年資，其資遣費及退休金
    給與標準，依第十七條及第五十五條規定計算」。其所謂「
    勞工工作年資自受僱之日起算」，旨在擴大勞基法所定資遣
    及退休制度之適用範圍，使較後適用勞基法之勞工，於工作
    期間達到勞基法所定退休年限時，亦得與原已適用勞基法之
    勞工，享有相同之退休保障，無須自適用勞基法後才開始起
    算退休年資，俾減少不同時期適用勞基法之勞工間之權益失
    衡現象。而跨越勞基法適用前後之勞工，其適用勞基法後，
    退休金之給與標準，則明定採用分段適用之原則。準此以觀
    ，跨越勞基法適用前後之勞工，與受僱之始即適用勞基法之
    勞工相同，均應自受僱之日起算其年資。至資遣費給與標準
    ，則應按勞基法適用前、後不同階段，分別核計。即適用勞
    基法以前之資遣費核計標準，依當時應適用之法令或事業單
    位自訂規定或勞雇雙方之協議定之，適用勞基法以後部分，
    則依勞基法第17條之規定計算資遣費。再依勞基法第17條之
    規定，「雇主依同法第11條但書終止勞動契約者，應依下列
    規定發給勞工資遣費：(一)在同一雇主之事業單位繼續工作，
    每滿1 年發給相當於1 個月平均工資之資遣費；(二)依前款計
    算之剩餘月數，或工作未滿1 年者，以比例計給之；未滿1
    個月者以1 個月計」；而勞工退休金條例第12條第1 項規定
    ，「勞工適用本條例之退休金制度者，適用本條例後之工作
    年資，於勞動契約依勞動基準法第11條規定終止時，其資遣
    費由僱主按其工作年資，每滿1 年發給1/2 個月之平均工資
    ，未滿1 年者，以比例計給；最高以發給6 個月平均工資為
    限，不適用勞動基準法第17條之規定」。查本件被告依勞基
    法第11條第1 款之規定預告終止兩造間勞動契約，是原告自
    得請求被告依前揭規定發給資遣費。被告所屬行業自87年12
    月31日起適用勞基法，適用勞基法後之工作年資計算至99年
    9 月30日被告終止勞動契約止，其中勞工退休金條例94年7
    月1 日施行前之年資為6 年6 月，勞工退休金條例施行後之
    年資為5 年3 月，是原告所得請求者，為相當於9.13個月【
    6.5 ＋（5 ＋3/12）ｘ0.5 ＝9.13】）之平均工資計算之資
    遣費。至被告行業於87年12月31日起適用勞基法前原告之年
    資，原告並未舉證證明當時兩造間有何關於終止勞動契約應
    給付資遣費方式之約定，而依當時法令，亦別無給付資遣費
    之其他規定，是該部分年資即無從核計資遣費。
  (三)再按，工資，謂勞工因工作而獲得之報酬，包括工資、薪金
    及按計時、計日、計月、計件以現金或實物等方式給付之獎
    金、津貼及其他任何名義經常性給與均屬之；平均工資，謂
    計算事由發生之當日前6 個月內所得工資總額除以該期間之
    總日數所得之金額；工作未滿6 個月者，謂工作期間所得工
    資總額除以工作期間之總日數所得之金額。勞基法第2 條第
    3 款、第4 款亦有明文。而所謂經常性給與，係指在一般情
    形下經常可以領得之給付，舉凡某種給付屬於工作上之報酬
    ，在制度上有對價關係及經常性而非因單方目的具有恩惠或
    勉勵性質之給與者，均得列入平均工資計算。即便並非勞基
    法施行細則第10條所列各款之情形，縱使在給付時間上、金
    額上非固定，祇要在一般情形下經常可以領得之給付即屬之
    。最高法院亦著有87年度台上字第2754號判決見解，可資參
    照。查：
  原告之基本薪資為26,790元，被告每月均給付原告職務加給
    1,500 元、津貼4,040 元及晚班津貼2,500 元，伙食津貼係
    按日60元計給，櫃檯津貼則按實際在櫃檯輪值日數每日100
    元計給，如有全勤則按月給付全勤獎金2,000 元等給付方式
    ，為兩造所不爭執。由被告按月、定額以「職務加給」及「
    津貼」名義給付原告報酬，顯見該「職務加給」及「津貼」
    確為原告為被告提供勞務之對價，應計入平均工資甚明。
  其次，原告任職晚班襄理，亦為兩造所不爭。足見兩造所約
    定之勞務給付內容，必含有晚班之輪值工作在內，並非偶一
    為之或經臨時指定至明，可見該夜間輪班工作，已為兩造勞
    動契約所約定勞務給付內容，具有制度上之經常性。且無論
    原告該月輪值晚班之日數，被告均給予單一數額之津貼，實
    質上該津貼即係原告從事夜間輪班工作所得領取之工作報酬
    ，而與夜間之勞務提供構成對價。至伙食津貼每日60元，依
    兩造所不爭執之計算方式，為依該月實際工作之日數按日以
    60元計算，是原告每月所領伙食津貼即屬在一般情形下經常
    可以領得之給付。故原告主張應將晚班津貼及伙食津貼計入
    平均工資，自屬有理由。
  至原告又主張應將全勤獎金及櫃檯津貼計入平均工資，然所
    謂全勤獎金乃謂當月全勤未缺勤而得領取者；櫃檯津貼則視
    當月在櫃檯輪值日數每日計給100 元，此為兩造所不爭。由
    上開給付之性質以觀，櫃檯津貼乃因被告臨時指定至櫃檯提
    供勞務之狀況不同，每月給付日數亦不固定，此對照原告提
    出之薪資表所載櫃檯津貼，或有每月5 日、6 日乃至於每月
    25日者，顯見被告所給付之櫃檯津貼並非經常性給與之性質
    。而全勤獎金則係勉勵性質之給與，以原告當月之出勤狀況
    作為給付之前提，顯非一般情形所得領取者。是以，原告主
    張應將全勤獎金及櫃檯津貼計入平均工資，即非有理由。
  綜上，原告99年9 月30日離職前每月所領得之薪資共計208,
    980 元（34,830ｘ6 ＝208,980 【26,790＋1,500 ＋4,040
    ＋2,500 ＝34,830】），及各月伙食津貼共計8,820 元（1,
    440 ＋1,500 ＋1,440 ＋1,500 ＋1,500 ＋1,440 ＝8,820
    ），即該期間所得工資總額應合計為217,800 元，再依勞基
    法第2 條第4 款之規定，除以該期間總日數183 日，日平均
    工資應為1,190 元【217,800 ÷183 ＝1,190 （元以下四捨
    五入）】。再參以原告所得請求之資遣費為9.13個月之平均
    工資，已認定如前，是原告得請求被告給付資遣費之數額為
    325,941元（1,190ｘ30ｘ9.13＝325,941）。
  (四)至原告又主張類推適用勞基法第16條第3 項之規定，請求被
    告給付預告期間工資，然本件被告已依勞基法第16條第1 項
    第3 款之規定於30日前予以預告，而同條第3 項所得請求雇
    主給付預告工資之要件，乃「未依第一項期間預告而終止」
    ，既本件被告並無未預告即行終止兩造間勞動契約之情形，
    原告本不得依同法第16條第3 項之規定請求被告給付預告期
    間工資。至原告雖主張應類推適用該條項之規定，然該條項
    工資補償之目的，乃就雇主未依法定期間預告而逕行終止勞
    動契約之情形，認雇主具有可歸責之事由，而課以雇主補償
    同期間工資之義務。在雇主已依法預告終止勞動契約之情形
    ，其利益狀態即與勞基法第16條第3 項所欲規範者不同，自
    無類推適用之餘地。故原告請求被告給付預告期間工資，並
    無理由。
  (五)另被告抗辯於本件勞動契約終止時，其已給付原告資遣費20
    0,238 元部分，查由被告提出原告所簽署之99年9 月10日協
    議書所載（本院卷第47頁），僅記載「員工陳文池（即原告
    ）在公司上班期間，舊有的年資到99年9 月30日全部結清」
    等語，並未敘及究竟如何計算資遣費。再觀原告提出之存摺
    影本（本院卷第15至20頁），其任職期間係於次月之5 日至
    7 日間領取薪資，然99年10月4 日被告僅單筆以「薪資獎金
    」之名義匯款200,038 元予原告，足見原告主張該筆款項包
    括9 月份之薪資及資遣費，應屬無誤。即便兩造間確有約定
    以200,038 元結算9 月份之薪資及資遣費，然該資遣費之數
    額，顯低於前述勞基法第17條及勞工退休金條例第12條所定
    之最低標準，該協議亦不生約定資遣費數額之效力，被告仍
    應按前述標準計給原告資遣費。原告離職前之月平均工資為
    35,700元，是被告所給付原告之200,038 元扣除99年9 月工
    資35,700元後，被告前所給付之資遣費數額為164,338 元。
    而原告得請求被告給付資遣費之數額為325,941 元，亦已認
    定如前述，是原告尚得請求被告給付資遣費差額為161,603
    元，逾此部分之請求，為無理由，應予駁回。
六、原告又請求被告給付37日之應休未休之特別休假工資補償：
  (一)按勞工在同一雇主或事業單位，繼續工作滿一定期間者，每
    年應依規定給予特別休假，勞基法第38條定有明文；又特別
    休假工資應由雇主照給，同法第39條亦有明定。依同法施行
    細則第24條第3 款之規定，如特別休假因年度終結或終止契
    約而未休者，其應休未休之日數，雇主應發給工資。惟勞基
    法第38條所定之特別休假制度，乃係以回復勞工身心疲勞及
    保障勞工社會、文化生活為目的，規定勞工於服務滿一定年
    限後，即得依據年資長短，享有一定期間之特別休假，用以
    獎勵勞工並使其能調劑身心、發展人格，促進家庭、社會生
    活，而非使勞工藉此增加工資，故倘非雇主因有工作需要，
    且經徵得勞工同意者外，自應以休假為原則，至勞基法施行
    細則第24條第3 款固規定：「特別休假因年度終結或終止契
    約而未休者，其應休未休之日數，雇主應發給工資」，然該
    細則係勞基法之子法，解釋上仍須以勞工因業務需要而於休
    假日工作，致其特別休假於年度終結或終止契約時仍未休畢
    之情形，始有適用之餘地，方符合母法即勞基法第38條、第
    39條之規範意旨。最高法院亦著有95年度台上字第1310 號
    判決見解，可資參照。故勞動契約終止時，勞工尚未休完之
    特別休假如係勞工應休能休而不休者，則非屬可歸責於雇主
    之原因，雇主可不發給未休完特別休假日數之工資。
  (二)查原告於95年度、96年度、97年度、98年度均已請特別休假
    10日，99年度則請特別休假8 日，為兩造所不爭執。而兩造
    係約定每年特別休假為10日，此觀之員工出勤考核表所載可
    知（本院卷第39至41頁），且亦為兩造所不爭。原告自84年
    10月19日起即任職被告保齡球館，至95年之年資為5 年以上
    10年未滿、96年以後至99年之年資均已滿10年以上，依勞基
    法第38條之規定，雇主應給予原告95年度特別休假14日、96
    年度至99年度特別休假日數各為15日、16日、17日及18日。
    依勞基法第1 條第2 項之規定，被告與原告所訂有關特別休
    假每年均為10日之勞動條件，低於勞基法第38條所定之最低
    標準，應為無效。本件原告之特別休假日數，自應依勞基法
    第38條之規定決定之。
  (三)其次，原告於95年、96年、97年、98年之特別休假，係因雇
    主所定勞動條件低於勞基法第38條之最低標準，是原告於該
    4 年均僅休畢10日之特別休假，乃有可歸責於雇主之原因，
    原告請求被告發給95年、96年、97年、98年各4 日、5 日、
    6 日、7 日之應休未休日數之工資補償，即為有理由。至於
    99年度部分，原告雖僅休假8 日，然就與被告約定之特別休
    假10日範圍內之所餘休假2 日，原告並未提出休假申請而遭
    被告拒絕，顯見原告未將99年度之2 天特別休假休畢，尚不
    可歸責於被告公司。依照前開說明，被告公司並無義務給付
    該2 日之特別休假日數之工資。至依勞基法第38條規定，原
    告於99年度應可享有18日特別休假，而被告於99年9 月30日
    終止兩造間勞動契約，是原告99年度依在職比例，應可享有
    特別休假日數為13.5日（18ｘ9/12＝13.5），就10日以外之
    3.5 日部分，應休未休乃有可歸責於雇主之原因，故原告請
    求該3.5 日之應休未休日數之工資補償，亦為有理由。而原
    告日平均工資為1,190 元，業已認定如前述，故而，原告請
    求被告給付特別休假之工資補償，在30,345元之範圍內為有
    理由【1,190 ｘ（4 ＋5 ＋6 ＋7 ＋3.5 ）＝30,345】，逾
    此部分之請求，則非有據，不應准許。
七、至原告依就業保險法第38條第2 項之規定，請求被告賠償失
    業給付差額部分：
  (一)按就業保險法第11條第1 項第1 款、第3 項規定：「本保險
    各種保險給付之請領條件如下：一、失業給付：被保險人於
    非自願離職辦理退保當日前三年內，保險年資合計滿一年以
    上，具有工作能力及繼續工作意願，向公立就業服務機構辦
    理求職登記，自求職登記之日起十四日內仍無法推介就業或
    安排職業訓練」、「本法所稱非自願離職，指被保險人因投
    保單位關廠、遷廠、休業、解散、破產宣告離職；或因勞動
    基準法第十一條、第十三條但書、第十四條及第二十條規定
    各款情事之一離職」。且失業給付自申請人向公立就業服務
    機構辦理求職登記之第十五日起算，每月發給一次，按申請
    人離職辦理本保險退保之當月起前六個月平均月投保薪資60
    ％發給，第二個月起繼續請領失業給付者每月應親自前往公
    立就業服務機構接受失業再認定，就業保險法第29條亦有明
    文。且同法第19條之1 第1 項復規定，「被保險人非自願離
    職退保後，於請領失業給付或職業訓練生活津貼期間，有受
    其扶養之眷屬者，每一人按申請人離職辦理本保險退保之當
    月起前六個月平均月投保薪資百分之十加給給付或津貼，最
    多計至百分之二十」。又依就業保險法第38條第2 項後段之
    規定，「投保單位違反本法規定，將投保薪資金額以多報少
    或以少報多者，自事實發生之日起，按其短報或多報之保險
    費金額，處以四倍罰鍰，其溢領之給付金額，經保險人通知
    限期返還，屆期未返還者，依法移送強制執行，並追繳其溢
    領之給付金額。勞工因此所受損失，應由投保單位賠償之」
    。
  (二)查本件原告係因被告歇業預告終止勞動契約，為非自願離職
    ，並已向勞工保險局按離職退保當月起前六個月平均月投保
    薪資27,600元之80％發給30天計22,080元，此有勞工保險局
    函1 件附卷可查（本院卷第18頁）。而原告之日平均工資為
    1,190 元，已認定如前述，是其月平均工資應計算為35,700
    元。依勞工保險投保薪資分級表（本院卷第77頁），投保薪
    資等級應為第18級，即月投保薪資為36,300元。依照上開說
    明，原告依法本得請領失業給付數額為29,040元，因被告僅
    以27,600元為投保薪資，故原告向勞工保險局請領失業給付
    數額為22,080元，此間差額6,960 元，依前述就業保險法第
    38條第2 項後段之規定，應由雇主即被告賠償原告之損害。
    故原告請求被告賠償其失業給付差額損害，在6,960 元之範
    圍內為有理由，應予准許，超過此範圍內之請求，則非有理
    由，應予駁回。
八、另原告請求被告依勞工退休金條例第14條第1 項、第31條之
    規定賠償提撥勞工退休金差額及剋扣薪資部分：
  (一)按「雇主每月負擔之勞工退休金提繳率，不得低於勞工每月
    工資百分之六」、「前項規定月提繳工資分級表，由中央主
    管機關擬訂，報請行政院核定之。勞工得在其每月工資百分
    之六範圍內，自願另行提繳退休金。勞工自願提繳部分，得
    自當年度個人綜合所得總額中全數扣除」、「雇主應於勞工
    到職、離職、復職或死亡之日起七日內，列表通知勞保局，
    辦理開始或停止提繳手續」、「雇主未依本條例之規定按月
    提繳或足額提繳勞工退休金，致勞工受有損害者，勞工得向
    雇主請求損害賠償」，勞工退休金條例第14條第1 、2 項、
    第18條、第31條第1 項分別定有明文。「依本條例第14條第
    1 項及第3 項規定提繳之退休金，由雇主按勞工每月工資總
    額，依月提繳工資分級表之標準，向勞保局申報」，勞工退
    休金條例施行細則第15條第1 項亦定有明文。復依民法第21
    6 條第1 項之規定，「損害賠償，除法律另有規定或契約另
    有訂定外，應以填補債權人所受損害及所失利益為限」。此
    所謂「所受損害」，即現存財產因損害事實之發生而被減少
    之積極的損害。所謂所失利益，則指新財產之取得，因損害
    事實之發生而受妨害之消極的損害而言。
  (二)本件原告離職前六個月平均工資為35,700元，已認定如前，
    依行政院勞工委員會所公布勞工退休金月提繳工資分級表所
    示，自99年4 月起至9 月止月提繳工資應以36,300元計算。
    再依原告提出99年1 月至3 月之薪資表所載，其所領屬經常
    性給與之工資亦與前開平均工資相當。是被告自99年1 月起
    每月應提繳金額為2,178 元（36,300ｘ6 ％＝2,178)，自99
    年1 月起至99年9 月止共9 個月，被告應提繳之金額為19,6
    02元，惟被告99年1 月僅提繳1,260 元、自99年2 月起至99
    年7 月止每月僅提繳1,656 元，此有已繳納勞工個人專戶明
    細資料1 件在卷可查（竹勞調卷第21頁），顯已減損原告將
    來退休金請領數額，依照前開說明，原告就此受有損害甚明
    。扣除被告已提繳金額11,196元，及被告99年8 月起至9 月
    止未提繳部分，原告因被告未按月足額提繳差額4,050 元及
    未予提繳部分為4,356 元，共計損害金額為8,406 元。至原
    告又主張被告自94年7 月1 日起至98年12月31日期間，均應
    按上開月平均工資提繳勞工退休基金，然原告其此段期間究
    竟領取之屬經常性給與之工資數額為何，均未據原告提出證
    據加以證明，自不能依離職前六個月平均工資數額，即行推
    認原告自94年7 月1 日起至98年12月31日之月提繳工資亦屬
    相同。
  (三)雖原告主張被告係以扣除其薪資之方式提繳勞工退休金，然
    由原告提出之薪資表所載，其上所載應扣金額僅勞健保費一
    項，並不包括勞工退休金提繳金額，是原告主張，已非可採
    。況且，原告亦未舉出其他證據證明其與被告間薪資約定數
    額究竟如何，自不能認定被告所提繳之勞工退休金即係扣除
    原告之薪資而來。是原告主張被告剋扣薪資，亦非有據。故
    而，原告依勞工退休金條例第31條第1 項之規定，請求被告
    賠償提繳勞工退休金差額之損害，在8,406 元之範圍內為有
    理由，應予准許，超過此範圍之請求，則非有理由，應予駁
    回。
九、從而，原告依勞基法第17條、勞工退休金條例第12條之規定
    ，請求被告給付資遣費161,603 元，及請求被告給付應休未
    休之特別休假工資補償30,345元，暨依就業保險法第38條第
    2 項後段之規定，請求被告賠償失業給付差額損害6,960 元
    ，並依勞工退休金條例第31條第1 項之規定，請求被告賠償
    提繳勞工退休金差額之損害8,406 元，合計請求被告給付20
    7,314 元，及自起訴狀繕本送達翌日即99年11月27日起至清
    償日止按年息5 ％計算之利息，為有理由，應予准許；至逾
    該部分之請求，則非有理由，應予駁回。
十、假執行之宣告：
    本判決所命給付之金額未逾50萬元，依民事訴訟法第389 條
    第1 項第5 款規定，應依職權宣告假執行。至原告就敗訴部
    分陳明願供擔保聲請宣告假執行，因訴之駁回而失所依據，
    不予准許。另被告就原告勝訴部分陳明願供擔保，聲請宣告
    免為假執行，核無不合，爰酌定相當之擔保金額宣告之。
十一、本件事證已明，兩造其餘攻擊防禦方法及本院未經援用之
      證據，經審酌後均核與本件之結論不生影響，爰不加以贅
      述，附此敘明。
十二、據上論結：原告之訴為一部有理由，一部無理由，依民事
      訴訟法第79條、第389 條第1 項第5 款、第392 條，判決
      如主文。
中    華    民    國   100    年    6     月    30    日
                    勞工法庭    法  官  汪怡君
以上正本係照原本作成
如對本判決上訴，須於判決送達後20日內向本院提出上訴狀。如
委任律師提起上訴者，應一併繳納上訴審裁判費。
中    華    民    國   100    年    6     月    30    日
                                書記官  楊勝欽